【裁判字號】    89,訴,593
【裁判日期】    891124
【裁判案由】    公共危險
【裁判全文】
臺灣嘉義地方法院刑事判決                          八十九年度訴字第五九三號
    公  訴  人  臺灣嘉義地方法院檢察署檢察官
    被      告  乙○○
    指定辯護人  本院公設辯護人  丁○○
右列被告因公共危險案件，經檢察官提起公訴（八十九年度偵字第五七九二號），本
院判決如左：
    主  文
乙○○放火燒燬現供人使用之住宅，未遂，處有期徒刑壹年拾月，緩刑肆年。
    事  實
一、乙○○平日與父母居住於嘉義縣中埔鄉和美村五三四號住宅中，其於民國八十九
    年九月二十五日晚間在上開住宅內因與父母發生嚴重口角導致心情不快，遂於同
    日晚上十時許，趁父母外出之際，基於放火燒燬現供人使用住宅之犯意，將自己
    及父母之衣服置於上開住宅之廚房瓦斯爐上點火引燃，因而產生火焰及大量濃煙
    ，燒燬衣服、瓦斯爐、抽油煙機等物，並燻黑廚房牆壁，幸經鄰居及時到場撲滅
    火勢，始未損及住宅之整體結構而不遂。乙○○於放火後，在有偵查犯罪職權之
    機關或公務員查知行為人前，即向到場處理之嘉義縣警察局中埔分局頂六派出所
    警員丙○○坦承犯行，自首接受裁判。
二、案經嘉義縣警察局中埔分局報告臺灣嘉義地方法院檢察署檢察官偵查起訴。
    理  由
一、訊據被告乙○○對於右揭事實均坦承不諱（本院卷第十三頁審判筆錄），核與證
    人即被告之母甲○○○、嘉義縣警察局中埔分局頂六派出所警員丙○○分別於警
    訊及審理時所證情節相符（警卷第一至二頁，本院卷第十四至十五頁審判筆錄）
    。而嘉義縣中埔鄉和美村五三四號住宅內廚房之瓦斯爐、抽油煙機各乙具業經燒
    燬，廚房牆壁並因之燻黑，其他房間則佈滿煙塵，惟住宅之整體結構仍完整無損
    ，均有查獲時之現場照片四紙在卷（警卷第六至七頁）可稽。再者，被告自承放
    火時廚房內尚有二桶二十公斤瓦斯桶，一桶用於瓦斯爐，另則用於熱水器等語（
    警卷第五頁偵訊筆錄），其將衣服置於廚房瓦斯爐上引燃，業已燒燬衣服、廚房
    瓦斯爐及抽油煙機等物，並燻黑牆壁，以其火勢之大，如未經鄰居及時撲滅，勢
    必延至瓦斯桶，因而釀致災害。因之，酌以被告放火地點係位於其內置有瓦斯桶
    之廚房，並以易燃衣服為放火媒介，點火器具之瓦斯爐其威力顯較打火機、火柴
    等尤為強烈，被告於放火時應知所為通常將致住宅燒燬之結果發生。此外，復有
    卷附之被害報告、案發時現場圖各一份足憑（警卷第八至九頁）。事證明確，被
    告犯行洵堪認定。
二、核被告所為，係犯刑法第一百七十三條第三項、第一項之放火燒燬現供人使用之
    住宅未遂罪。復按刑法第一百七十三條第一項之放火燒燬現供人使用之住宅罪，
    其直接被害法益，為一般社會之公共安全，雖同時侵害私人之財產法益，但仍以
    保護社會公安法益為重，況放火行為原含有毀損性質，而放火燒燬現供人使用之
    住宅罪，自係指供人居住房屋之整體而言，應包括墻垣及該住宅內所有設備、傢
    俱、日常生活上之一切用品。故被告一個放火燒燬現供人使用之住宅行為，雖同
    時燒燬住宅內其他衣服、瓦斯爐及抽油煙機等物，然無論該物品為他人或自己所
    有，與同時燒燬數犯罪客體者之情形不同，均不另成立刑法第一百七十五條第一
    項或第二項放火燒燬住宅以外他人或自己所有物罪（最高法院七十九年度台上字
    第一四七一號判例參照）。又被告於住宅內放火後，因鄰居及時滅火，僅燒燬衣
    服、瓦斯爐及抽油煙機等物，並燻黑牆壁，住宅整體結構仍完整無損，未至不堪
    使用之地步，自屬未遂犯，應依刑法第二十六條前段規定，按既遂犯之刑度減輕
    其刑。又被告於放火後，在有偵查犯罪職權之機關或公務員查知行為人前，即向
    到場處理之嘉義縣警察局中埔分局頂六派出所警員丙○○坦承犯行，自首接受裁
    判，業據證人丙○○到庭結證無訛（本院卷第十四頁審判筆錄），應依刑法第六
    十二條前段規定，遞減其刑。爰審酌被告與家人發生激烈爭吵所受之刺激，犯罪
    之動機、目的、方法，已燒燬之衣服、瓦斯爐及抽油煙機等物於客觀上所生危害
    ，及事後坦承犯行，態度良好等一切情狀，量處如主文所示之刑。末查被告未曾
    受有期徒刑以上刑之宣告，有臺灣嘉義地方法院檢察署刑案資料查註紀錄表、臺
    灣高等法院被告全國前案紀錄表各一份在卷（偵查卷第三頁，本院卷第三頁）可
    參，被告事後坦認犯行，深表悔悟，此次因一時失慮，初罹刑典，經此之偵查審
    判，當知所警惕，信無再犯之虞，本院認為其所宣告之刑，以暫不執行為適當，
    並予宣告緩刑四年，以觀後效。
據上論斷，應依刑事訴訟法第二百九十九條第一項前段，刑法第一百七十三條第三項
、第一項、第二十六條前段、第六十二條前段、第七十四條第一款，判決如主文。
本案經檢察官林俊良到庭執行職務。
中      華      民      國    八十九    年     十一     月    二十四    日
                                      臺灣嘉義地方法院刑事第三庭
                                          法  官  張  道  周
右正本證明與原本無異。
如不服本判決，應於判決送達後十日內向本院提出上訴狀( 應附繕本 )。
中      華      民      國    八十九    年     十一     月    二十四    日
             書記官  鄭  昭  亮
附錄本判決論罪法條全文：
刑法第一百七十三條第一項、第三項
放火燒燬現供人使用之住宅或現有人所在之建築物、礦坑、火車、電車或其他供水、
陸、空公眾運輸之舟、車、航空機者，處無期徒刑或七年以上有期徒刑。
第一項之未遂犯罰之。


司法院資訊處製作；財團法人民間司法改革基金會備份。
